# 再议股份支付的会计处理

提问人：lxch119 时间：2011-11-25 14:32:12
A公司持有B公司70%股权。 现在B作为发行人，拟上市。 A的高管以低价获取了B公司的股权，假设公允价值 10 块，高管价格 3 块。
A公司和B公司如何进行账务处理？

回答人：chenyiwei
回复 lxch119 的帖子
“A的高管以低价获取了B公司的股权”是通过A将原持有的部分股权转让给其高管，还是A的高管对B低价增资？
1 、如果是存量转让，则： （ 1 ）B公司没有接受服务，也没有结算义务，仅需作实收资本明细调整即可。 （ 2 ）A公司属于服务接收方，负有结算义务，且结算并非使用其自身权益工具，所以属于现金结算的股份支付（也可理解为对其员工提供的非货币性福利），应将标的股权公允价值和转让价格之间的差额确认为职工薪酬性质的费用。 借：管理费用 贷：应付职工薪酬——现金结算股份支付借：现金 借：应付职工薪酬——现金结算股份支付 贷：长期股权投资 贷：投资收益——股权投资处置损益
2 、如果是增量入股，则： （ 1 ）对于B公司，其并非服务接受方，但负有结算义务，以其自身权益工具结算，所以实际效果是B为其母公司承担了职工薪酬费用。两者抵消的结果，就是B按照实际收到的增资款确认股本和资本公积的增加。 （ 2 ）对于A公司，应作如下会计处理： 借：管理费用 7 贷：应付职工薪酬 7 借：应付职工薪酬 7 贷：长期股权投资——B 7（B为A承担职工薪酬费用，相当于A部分收回对B的投资）

回答人：chenyiwei
回复 lxch119 的帖子
对于母公司高管入股的部分，相当于本公司代替母公司承担了其高管的薪酬费用。如果要按股份支付处理，则会计分录为：
借：现金 3 借：资本公积 7 贷：股本 1 贷：资本公积 9 借贷方的资本公积对销后，最终效果就是按照实际收到的母公司高管投资款确认股本和资本公积。

提问人：lxch119 时间：2011-11-26 14:18:58
回复 chenyiwei 的帖子
B公司是增量入股。
按照版主的意思，B公司除了下面的会计处理，没有别的了？ 借：现金 3 贷：股本 1 资本公积 2

回答人：chenyiwei
是。

提问人：lxch119 时间：2011-11-28 13:21:07
回复 chenyiwei 的帖子
陈版，我还是觉得你哪样的处理方式有问题。
B公司作为独立的法人，A公司高管的低价增资，如果A公司不予以补偿，或者B公司不做出处理，那么母公司A公司存在损害B公司的利益行为，本来B公司可以 10 块钱一股的，由于那些高管是A公司的高管准予 3 块钱一股，差额没有收到现金，这就等于损害了B公司的利益。

回答人：chenyiwei
我上面分录中的“借：资本公积 7”就体现了母公司高管的低价入股对发行人利益的损害。这视同发行人对其母公司的一项分配，按权益性交易原则冲减资本公积。

提问人：lxch119 时间：2011-11-28 20:05:02
回复 chenyiwei 的帖子
我上面分录中的“借：资本公积 7”就体现了母公司高管的低价入股对发行人利益的损害。这视同发行人对其母公司的一项分配，按权益性交易原则冲减资本公积。
不能这么解释吧？ 那你那贷：资本公积 7 不是又把这给补回来了啊？

回答人：chenyiwei
所以说“最终效果就是按照实际收到的母公司高管投资款（ 3 元）确认股本 1 元和资本公积 2 元”。因为这些高管并不为子公司服务，所以子公司层面对此确认费用是不恰当的。

提问人：lxch119 时间：2011-11-29 09:30:01
回复 chenyiwei 的帖子
也可能是我想不明白了。
那既然B公司未接受服务，那么A公司对发行人B公司的利益损害，为什么不计入营业外支出呢？

回答人：chenyiwei
A和B是母子公司关系。所以A对发行人利益的侵害是基于其可以控制发行人B的特定关系。所以可以视作子公司对母公司的一项变相的利润分配，直接冲减权益处理。

提问人：lxch119 时间：2011-11-29 11:05:22
回复 ying0518 的帖子
可以理解，但是现在大股东的做法对拟上市公司造成了利益损害。
发审委审核的时候认可这种做法吗？因为同样是自然人增资，B公司的员工增资那一部分，做了股份支付，减少了B公司的业绩。 如果可以这么操作，大股东可以同样进行处理，规避这一块对发行人业绩的降低。

回答人：chenyiwei
回复 lxch119 的帖子
解释 4 号第七条的规定，是分别针对接受服务方和结算义务方各自个别报表层面的处理的。本案例中，母公司A的高管低价入股子公司B，A是接受服务方，但其结算的标的并非A自身的权益工具，而是子公司B的权益工具，所以在A的个别报表层面应当是现金结算。只不过这部分股份支付费用是由子公司B代为承担了，所以在A的个别报表层面应在确认费用的同时，冲减对B的长期股权投资，并不体现为A的权益增加。

提问人：lxch119 时间：2011-12-01 14:13:55
回复 chenyiwei 的帖子
我现在说的就是个别报表呀。
你的那些调整不也是个别报表的吗？ 那你这么说解释 4 号又是怎么回事？

回答人：chenyiwei
可以理解为：子公司B先按照市场公允价值向A发行其自身权益工具，A公司在认购这些权益工具后再将其低价转让给A的高管，所以可以理解为A实际上有结算义务，且标的并非A自身的权益工具。

提问人：lxch119 时间：2011-12-01 15:40:20
回复 chenyiwei 的帖子
这么理解的话，那现在B公司增资这块是没有做股份支付处理的，这又怎么解释？

回答人：chenyiwei
可理解为B随后把相当于该差额的现金返还给了A，作为一项对股东的分配直接冲减了权益。